【裁判字號】    98,易,3047
【裁判日期】    990615
【裁判案由】    竊盜
【裁判全文】
臺灣臺北地方法院刑事判決              98年度易字第3047號
公  訴  人  臺灣臺北地方法院檢察署檢察官
被      告  甲○○
上列被告因竊盜案件，經檢察官提起公訴 （98年度偵字第22633號
），本院判決如下：
    主  文
甲○○意圖為自己不法之所有，而竊取他人之動產，處有期徒刑
參月。又意圖為自己不法之所有，而搶奪他人之動產，處有期徒
刑玖月。應執行有期徒刑拾壹月。
    事  實
一、甲○○於民國98年8月15日上午8時許，在臺北縣新店市○○
    路49號，見乙○○所有CNF－996號重型機車鑰匙未拔取，竟
    意圖為自己不法所有，徒手竊取該車供己騎駛，於同日上午
    8時20分許（起訴書誤載為8時30分許），駛經臺北縣新店市
    ○○○路11巷口，見左前方同向由丙○○所騎機車踏板上有
    咖啡色手提包1只（有新臺幣1萬5千元、存摺2本、印章3枚
    、內含0000000000號SIM卡行動電話1支、信用卡2張、金融
    卡3張、健保卡2張、悠遊卡1張、鑰匙1把），即減速駛近丙○○機車，趁其注意前方路況，未及防備後方行車動態之際
    ，突自丙○○右後方徒手搶奪該手提包，並加速駛離現場，
    嗣經丙○○報警始循線查悉上情。
二、案經臺北縣政府警察局新店分局報請臺灣臺北地方法院檢察
    署檢察官偵查起訴。
    理  由
壹、證據能力：
一、證人即被害人乙○○警詢陳述，固屬被告以外之人於審判外
    言詞陳述，然當事人就此未聲明異議，亦無聲請傳訊，顯放
    棄行使詰問權，且本院審酌該陳述作成時情況，並無違法或
    不當之處，適為本案證據，依刑事訴訟法第159條之5規定，
    應具證據能力。
二、按現行刑事訴訟法關於「鑑定」規定，除選任自然人充當鑑
    定人外，另設有囑託機關鑑定制度。依同法第198條、第208
    條規定，不論鑑定人或鑑定機關、團體，固均應由法院、審
    判長、受命法官或檢察官視具體個案需要而為選任、囑託，
    並依第206條提出言詞或書面報告，始符合同法第159條第1
    項所定得作為證據之「法律有規定」情形，否則所為鑑定，
    仍屬傳聞證據。然於司法警察機關調查中案件，為因應實務
    上，或因量大、或有急迫現實需求，例行性當然有鑑定必要
    者，如毒品種類與成分、尿液毒品反應等鑑定，基於檢察一
    體原則，得由該管檢察長對於轄區內案件，以事前概括選任
    鑑定人或囑託鑑定機關、團體之方式，俾便轄區內司法警察
    官、司法警察就調查中此類案件，得即時送請先前已選任之
    鑑定人或囑託之鑑定機關、團體實施鑑定，以求時效。此種
    由檢察機關概括選任鑑定人或概括囑託鑑定機關、團體，再
    轉知司法警察官、司法警察於調查犯罪時參考辦理之作為，
    法無明文禁止，係為因應現行刑事訴訟法增訂傳聞法則及其
    例外規定之實務運作而為。此由司法警察官、司法警察依檢
    察官所概括選任之鑑定人或囑託鑑定機關、團體所為鑑定結
    果，與檢察官選任或囑託為鑑定者，性質上並無差異，同具
    證據能力（最高法院96年度台上字第2860號判決參照）。而
    被害人乙○○機車經採集指紋，由檢察機關送事前概括指定
    內政部警政署刑事警察局鑑定後所出具之鑑定書，即屬「法
    律規定」得為證據者，洵有證據能力。
三、憑以認定本案犯罪事實之非供述證據（詳後述），查無違反
    法定程序取得之情，依刑事訴訟法第158條之4規定反面解釋
    ，亦具證據能力。
貳、實體部分：
一、訊據被告吳正緯就竊取被害人乙○○機車坦承不諱，就被害
    人丙○○部分，僅供承於上揭時地拿取手提包，惟矢口否認
    有何搶奪犯行，辯稱：被害人機車停在路邊後，她走進一棟
    大樓裡，伊拿皮包時，被害人不在車上，亦不在車旁，係竊
    盜而非搶奪云云。
(一)查被告於上揭時地徒手竊取機車一節，除據被告供承屬實，復
  經證人即被害人乙○○於警詢陳述甚詳，且有內政部警政署刑
  事警察局98年10月12日刑紋字第0980140368號鑑驗書載述乙○○機車上留存指紋與該局檔存被告指紋卡左拇指、右拇指指紋
  相符一情明確【臺灣臺北地方法院98年度偵字第22633號卷（
  下稱偵卷）第44頁】，且有贓物認領保管單1紙存卷為憑（偵
  卷第29頁），是此部分事實，應堪認定。
(二)被告趁被害人丙○○不及防備之際，徒手搶奪其手提包一節，
  業經證人丙○○於本院審理時結證：被告拿伊包包，是在新店
  二十張路，靠大坪林捷運站，時間大概係8點20分，被告拿伊
  包包時，伊還在前進，被告也在前進，伊是用雙腳勾住放在腳
  踏板之包包，他從伊右後方，用他左手拿包包後，就加速往前
  騎，被告當時減速，因他拉包包時是有力量的，當時很靠近伊
  ，伊突然嚇到，看了他一眼，他就趁這個空隙拿走伊包包（問
  被告下手拿你皮包時，你有無辦法防備？）答：沒有辦法。因
  那是單行道，都是同樣方向行駛，所以有人從你後面來，你也
  會覺得很正常，案發當日伊並無停下車，做其他事情作等語明
  確，衡證人與被告素不相識，亦無仇隙，實無故設虛詞誣指被
  告致己亦受偽證罪嫌追訴處罰風險之必要，故其證詞，應為信
  實；復佐以被告於本院準備程序供承：拿走皮包欲騎離現場時
  ，證人就發現伊拿她皮包，就騎車追伊，當時證人係背對伊云
  云，然證人倘如被告所辯係停車後逕走進大樓，則證人於背對
  被告情況下，焉能及時察覺身後之被告拿取手提包一情，益徵
  被告係騎車在後窺伺下手時機，再突駛近證人機車旁趁隙奪取
  ，是被告辯詞，尚無足取，被告趁證人注視前方路況，未及注
  意右後方來車動態不備之際，逕於巷道內公然以不法腕力，奪
  取手提包攫為己有，顯係搶奪（最高法院91年度台上字第6753
  號判決參照），而非竊盜行為，被告辯稱係竊盜非搶奪云云，
  洵為卸責之詞，要無足取。
(三)證人丙○○固於警詢證述被告「竊走」手提包一情，然證人未
  具法律專業知識，就乘人未及抗拒公然攫掠之搶奪罪、與乘人
  不覺竊取他人之物之竊盜罪，原難期其於事發未久，驚魂甫定
  之際，即能清楚識知兩者構成要件差異，並為正確陳述；況證
  人於2次警詢均指訴：伊騎著機車在上班途中，行經二十張路
  11號巷口時，有一部機車從伊右後方竊走手提包等語不移（偵
  卷第12、14頁），是證人已就被告係於巷道內機車行進中，此
  等共見共聞、不畏見聞之公然狀況，不掩形聲，急遽攫取一節
  指述甚明，應認證人警詢，乃至本院審理時證詞均互核一致，
  堪以憑信，是尚不得僅執其偶誤用「竊走」字詞，即據為有利
  被告之認定。
(四)綜上，本案事證明確，被告竊盜、搶奪犯行，可堪認定，應依
  法論科。
二、核被告所為，係犯刑法第320條第1項竊盜罪、第325 條第1
  項搶奪罪。起訴書雖認被告就被害人丙○○係涉犯竊盜罪嫌，
  然此部分確係搶奪行為無訛，業如前述，此經公訴人到庭補充
  論告亦認被告涉犯搶奪罪嫌，復經本院就此部分為權利告知，
  （見本院筆錄，本院卷第76、78頁），已無礙被告行使防禦權
  ，而兩者社會基本事實既為同一，乃依刑事訴訟法第300條變
  更起訴法條。被告上揭二罪，犯意個別，行為互殊，應分論併
  罰。爰審酌被告於93、96年因多次搶奪犯行，業經法院判決有
  罪確定（本案行為時在假釋期間，未構成累犯），有臺灣高等
  法院被告前案紀錄表在卷為證，素行欠佳，且不知惕悟，仍再
  犯本案搶奪犯行，足徵自我檢束能力低弱；不循正當途徑獲取
  財物，竟圖不勞而獲，實影響社會財貨安全；就搶奪犯行部分
  飾詞狡辯，復未賠償被害人，犯後態度欠佳；被告所竊機車，
  業返還被害人乙○○，有贓物認領保管單1紙在卷為憑，被害
  人損害已受回復；兼衡被告所竊及搶奪之物價值及其高中畢業
  智識程度、犯罪動機、手段、目的、生活狀況等一切情狀，量
  處如主文所示之刑，再定應執行刑。
據上論斷，應依刑事訴訟法第299條第1項前段，刑法第300條、
第320條第1項、第325條第1項、第51條第5款，刑法施行法第1條
之1第1項、第2項前段，判決如主文。
本案經檢察官張成業到庭執行職務。
中    華    民    國    99    年    6     月    15    日
                刑事第14庭審判長法  官  吳冠霆
                                法  官  賴武志
                                法  官  陳琪媛
以上正本證明與原本無異
如不服本判決應於送達後10日內向本院提出上訴狀
                                書記官  陳豪達
中    華    民    國    99    年    6     月    15    日
附錄法條全文：
中華民國刑法第320條
意圖為自己或第三人不法之所有，而竊取他人之動產者，為竊盜
罪，處5年以下有期徒刑、拘役或5百元以下罰金。
意圖為自己或第三人不法之利益，而竊佔他人之不動產者，依前
項之規定處斷。
前二項之未遂犯罰之。
中華民國刑法第325條
意圖為自己或第三人不法之所有，而搶奪他人之動產者，處6月
以上5年以下有期徒刑。
因而致人於死者，處無期徒刑或7年以上有期徒刑，致重傷者，
處3年以上10年以下有期徒刑。
第1項之未遂犯罰之。

司法院資訊處製作；財團法人民間司法改革基金會備份。
